台灣高等法院高雄分院民事判決　　　　　　　　　九十三年度上易字第八六號
　　上訴人即附　　乙○○
　　帶被上訴人
　　法定代理人　　丁○○
　　共同訴訟代　　甲○○
　　理　　　人
　　被上訴人即　　丙○○
　　附帶上訴人
　　訴訟代理人　　陳忠勝　律師
當事人間因損害賠償事件，上訴人對於中華民國九十三年一月十三日台灣高雄地方法
院九十一年度訴字第三二二九號第一審判決提起上訴，被上訴人為附帶上訴，本院於
九十三年十二月二十三日言詞辯論終結，判決如下：
    主      文
原判決關於：（一）命上訴人連帶給付附帶上訴人超過新台幣柒拾肆萬肆仟捌佰元及
其利息部分，暨該部分假執行之宣告；（二）駁回附帶上訴人後開第三項之訴部分；
暨除確定部分外之訴訟費用之裁判均廢棄。
右開廢棄（一）部分，附帶上訴人在第一審之訴及其假執行之聲請均駁回。
右開廢棄（二）部分，上訴人應再連帶給付附帶上訴人新台幣壹拾陸萬伍仟伍佰元，
及自民國九十二年七月十一日起，至清償日止，按年息百分之五計算之利息。
其餘上訴駁回。
第一審訴訟費用（除確定部分外）及第二審訴訟費用，由上訴人連帶負擔三分之二，
餘由附帶上訴人負擔。
    事實及理由
一、按刑事法院依刑事訴訟法第五百零四條第一項以裁定將附帶民事訴訟移送同院民
    事庭，一經移送同院民事庭，就移送後之訴訟程序，即應適用民事訴訟法之規定
    。經查，本件係被上訴人即附帶上訴人在上訴人即附帶被上訴人乙○○被訴業務
    傷害罪之刑事訴訟程序附帶提起之民事訴訟，然既經刑事法院以裁定移送民事庭
    審判，即應適用民事訴訟法之規定，而被上訴人就營業小客車及無線電毀損部分
    ，雖非因業務傷害罪而受損害之人，在附帶民事訴訟程序雖不可提起，本件附帶
    民事訴訟經移送民事庭，而其據以請求之原因事實，與業務傷害罪之基礎事實同
    一，依民事訴訟法第二百五十五條第一項第二款之規定，附帶上訴人於原審九十
    一年十一月二十日準備程序中已就此部分追加請求其損害賠償，自無待上訴人之
    同意，合先敘明。
二、附帶上訴人主張：上訴人乙○○以駕駛營業聯結車為業，為從事駕駛業務之人，
    於九十年五月三日凌晨二時三十分許，駕駛車牌號碼二Ｋ─一七六號聯結車（下
    簡稱聯結車），沿高雄縣林園鄉○○村○○路省台十七線，由屏東往高雄方向行
    駛，途經該路廣興磚廠前時，應注意車前狀況及大型汽車不得在內側車道行駛，
    且不得跨越兩條車道行駛，而依當時情形，並無不能注意之情事，竟疏未注意，
    於駕車行經該路段上坡彎路時，違反規定行駛內側車道，更不慎跨越分向限制線
    闖越對向車道，致被上訴人所駕駛車牌號碼二Ｐ－四九二號營業小客車（下簡稱
    營業小客車）內載其子即原審原告馮子秋，因閃避不及而擦撞該聯結車左後車輪
    ，造成附帶上訴人所駕駛之車輛左前車頭全毀，附帶上訴人因而受有腹部挫傷併
    脾臟破裂、左膝深裂傷、雙手與胸部挫擦傷等傷害。而上訴人乙○○為上訴人豐
    運貨運股份有限公司（下稱豐運公司）所僱用之司機，於執行職務時，不法侵害
    附帶上訴人之權利，則上訴人豐運公司與乙○○應負連帶賠償責任。附帶上訴人
    因而支出醫療費用新台幣（下同）一萬三千四百十七元、營業損失八萬二千五百
    元、上開營業小客車及無線電毀損之損害二十八萬二千六百九十元及精神慰撫金
    二百五十萬元，爰依侵權行為之法律關係，請求上訴人給付被上訴人二百八十七
    萬八千六百零七元，並自起訴狀繕本送達之翌日起至清償日止，按年息百分之五
    計算之利息。（原審判命上訴人應給付被上訴人一百二十四萬四千八百元及其遲
    延利息，並駁回其餘之請求，原審原告馮子秋依侵權行為請求上訴人連帶給付五
    十萬六百元部分，經原審判決全部敗訴，未據原審原告馮子秋提起上訴而確定。
    上訴人就其敗訴部分全部不服提起上訴，附帶上訴人就原審駁回其請求慰撫金一
    百萬元及營業小客車、無線電毀損之損害賠償十六萬五千五百元暨部分利息，提
    起附帶上訴）。於本院聲明：上訴駁回。原判決關於駁回附帶上訴人右開第二項
    部分廢棄。右廢棄部分，上訴人應再給付附帶上訴人一百一十六萬五千五百元，
    及自九十二年七月十一日起至清償日止，按年息百分之五計算之利息。
三、上訴人則以：上訴人乙○○因超越同一車道之前車，始由外側車道轉入內側車道
    行駛，並無違規，且本件車禍係被上訴人駕駛營業小客車於轉彎下坡路段車速過
    快，因離心力而使計程車跨越雙黃線，侵入上訴人乙○○行駛車道，撞上上訴人
    乙○○聯結車左後車輪所致，並非上訴人乙○○跨越雙黃線，故上訴人並無過失
    。又附帶上訴人營業小客車每月之收入，應不超過五萬元，且其休養天數應為半
    個月，其請求營業損失過高。又附帶上訴人之營業小客車及車內無線電毀損部分
    ，不得於附帶民事訴訟中請求，且請求費用自應以車禍當時車輛剩餘價值全額計
    算，非以修護費用計算，附帶上訴人請求之精神慰撫金尚屬過高等語抗辯。於本
    院聲明：原判決不利上訴人部分廢棄。右廢棄部分附帶上訴人在第一審之訴駁回
    。附帶上訴駁回。
四、兩造不爭執之事項：
（一）、上訴人乙○○係上訴人豐運公司之受僱人，於九十年五月三日凌晨二時三十
        分許，執行職務中駕駛上揭聯結車，沿高雄縣林園鄉○○村○○○○道之中
        門路省台十七線內側快車道，由屏東往高雄方向行駛，途經該路設有分向限
        制線且連續有二個Ｓ彎道之廣興磚廠前，其聯結車左後車輪與行駛對向內側
        快車道由附帶上訴人駕駛營業小客車之左前車頭發生擦撞，附帶上訴人因而
        受有腹部挫傷併脾臟破裂、左膝深裂傷、雙手與胸部挫擦傷之傷害，且脾臟
        因破裂而遭切除。
（二）、附帶上訴人支出之醫療費用共為一萬三千四百十七元（含證明書費用四百三
        十元，已扣除健保費用），又因本件車禍致附帶上訴人之營業小客車及無線
        電毀損，該營業小客車已經報銷，停置於資源廢車回收場並無出賣，而無線
        電修復費用為五千五百元。附帶上訴人已領取強制汽車責任險之賠償金三十
        四萬三千六百十七元。
（三）、上訴人乙○○業務過失重傷害刑事責任部分，業經台灣高雄地方法院刑事庭
        ，於九十一年六月七日以九十一年度交易字第一五四號判處有期徒刑六月，
        檢察官及上訴人乙○○均提起上訴，經臺灣高等法院高雄分院於九十一年八
        月三十日以九十一年度交上易字第一八○號判決駁回雙方上訴而確定。
五、本件之爭點為：（一）本件車禍發生，上訴人乙○○是否有過失？附帶被上訴人
    是否與有過失？（二）附帶上訴人得請求賠償之金額為若干？
（一）本件車禍發生，上訴人乙○○是否有過失？附帶上訴人是否與有過失？
    １、關於上訴人乙○○有無違規行駛內側車道部分：
　　　(1)、上訴人乙○○於台灣高雄地方法院九十一年度交易字第一五四號業務過失
  　　　　傷害案件調查時稱：「因為外車道有一輛車子開的比較慢，我要超他的車
    　　　，所以開到內車道」等語（該刑事卷第十六頁），於原審準備程序期日中
　　　　　亦稱：「我本來是行駛在外側車道，當時距離車禍現場大約十幾、二十公
  　　　　尺左右，因為我要超前車，所以我就把方向盤向左打，之後再向右打超越
    　　　前車」等語（原審第六十七頁），參以事故發生時間為凌晨二時三十分，
      　　行進車輛應該不多，若非為超越前車，實無違規行駛內側車道之理，堪認
        　上訴人乙○○係為超越同一車道之前車，而駛入內側車道。
      (2)、按大型汽車在雙向四車道行駛時，除超越同一車道之前車或準備左轉彎外
          ，均不得在內側車道行駛。但在市區○○○○道道路行駛時，不在此限。
          道路交通安全規則第九十八條第一項第一款定有明文。本件事故地點係四
          線快車道，來往各有二線快車道，上訴人乙○○駕駛聯結車為超越同一車
          道之前車而駛入內側車道，已如前述，則上訴人乙○○行駛內側車道並無
          違規情事，應堪認定。
    ２、關於本件事故之撞擊點，係在上訴人乙○○行駛之車道，或在附帶上訴人行
        駛之車道部分：
    　(1)、本件事故發生地點，係在高雄縣林園鄉中門村廣興磚廠前之台十七號省道
      　　二百五十三公里處，該路段為四線快車道，來往各有二線快車道，該路段
        　連續有二個Ｓ彎道，上訴人乙○○係自屏東往高雄方向行駛在內側快車道
          上，且當時正經過彎道欲左轉，而附帶上訴人係自高雄往屏東方向行駛於
          內側快車道上，二車擦撞後，上訴人乙○○所駕駛之聯結車，向前停駛於
          前方彎道上，碰撞點係在後面車體板台之後車輪，而附帶上訴人所駕駛之
          營業小客車左前車頭全毀，停於高雄往屏東方向之機車道上，車頭朝西北
          方，左前輪距分向限制線約五點八公尺等情，業據附帶上訴人及上訴人翁
          光輝分別於警訊及前揭業務過失傷害案件偵審中及原審中陳明在卷，此經
          本院調閱台灣省高雄縣林園分局刑事偵查卷宗（下簡稱警訊卷）、台灣高
          雄地方法院檢察署九十年偵字第一九九Ｏ六號偵查卷（下簡稱偵查卷）、
          台灣高雄地方法院九十一年度交易字第一五四號卷（下簡稱一審刑事卷）
          、台灣高等法院高雄分院九十一交上易字第一八Ｏ號卷（下簡稱二審刑事
          卷）查證屬實，且有交通事故現場照片九張、高雄縣警察局道路交通事故
          調查報告表一份可稽（警訊卷第九、十頁），並經檢察官及刑事庭法官至
          現場勘驗，分別製有勘驗筆錄及拍攝現場照片附卷可參（偵查卷第二十七
          至三○頁，一審刑事卷第三十八至四○頁），堪認屬實。
      (2)、證人李煙泉即現場處理警員於檢察官偵查中證稱：「兩車碰撞後之散落物
          掉在雙黃線上，大部分掉在計程車車道上」等語（偵查卷第十八頁背面）
          ，於一審刑事案件審理時亦證述：「現場有散落物在雙黃線上，有碎玻璃
          ，散落範圍很廣，大部分是散落在南下車道就是告訴人（附帶上訴人）的
          車道上，也有一些在被告（上訴人）的車道上」等語（一審刑事卷第三○
          頁），參以事故現場照片顯示附帶上訴人所行駛之快車道上遺落有該營業
          小客車之碎片及照後鏡等物（警訊卷第九頁），則兩車碰撞後之散落物，
          大部分落在高雄往屏東方向之內側車道即附帶上訴人所行駛之車道，洵堪
          認定。
      (3)、就偵查卷及一審刑事卷內之勘驗筆錄及所攝現場相片觀之（偵查卷第二十
          七至三十頁，一審刑事卷第三八至四○頁），事故現場附近，從屏東往高
          雄方向，接連有二個彎道（先偏左再偏右），其內側車道寬約三點零五公
          尺，外側車道寬約三點零二公尺，機車車道寬約一點二六公尺，而上訴人
          乙○○所駕駛聯結車輪軸寬約二點五公尺、車長約七點五公尺，業據其於
          一審刑事庭調查時陳明在卷（一審刑事卷第十八頁），參以上訴人乙○○
          所駕駛之聯結車於抵達肇事地點時，上訴人乙○○係為超越前車而行駛於
          內側快車道，且當時正經過彎道欲左轉，則當時外側快車道既有他車，上
          訴人乙○○為避免與外側快車道車輛碰撞，於左轉彎時自不可能將所駕駛
          聯結車往右偏駛，佐以一般聯結車之車體較普通車輛長，於左轉彎時縱使
          車頭未跨越分向限制線，惟若車頭未往右偏駛與分向限制線保持相當距離
          ，其車尾（後檔車）即有可能跨越分向限制線，而該路段內側快車道既僅
          寬約三點零五公尺，上訴人乙○○車輛輪軸寬約二點五公尺，車長又達約
          七點五公尺，況依證人李煙泉前所述，現場之散落物大部分均在附帶上訴
          人所行駛之內側快車道上，且綜觀現場路況、兩車行進路線、上訴人翁光
          輝聯結車長度、發生碰撞後現場散落物分佈情況，足認上訴人乙○○所駕
          駛聯結車行駛於內側快車道左轉彎時，因未將所駕駛聯結車往右偏駛，致
          車尾（後檔車）部分跨越分向限制線，應堪認定，故本件事故之撞擊點，
          應係在附帶上訴人所行駛之內側快車道上已明。上訴人乙○○辯稱：因附
          帶上訴人碰撞後反彈至機車道附近，致掉落大部分碎片於被上訴人車道上
          ，但有一些係在上訴人乙○○之車道，則兩車相撞點應在上訴人行駛車道
          上云云，不足採信。
    ３、關於附帶上訴人有無超速部分：
        本件事故路段之時速限制係每小時七十公里，有現場照片足證（一審刑事卷
        第三五、三六頁），附帶上訴人於一審刑事案件審理中稱：其時速約五十公
        里等語（一審刑事卷第十八頁），而本件道路交通事故調查表中並未顯現有
        煞車痕足資判斷被上訴人之車速，且證人李煙泉於一審刑事案件調查時亦證
        稱：「（問：現場有無煞車痕？）如果有，報告表會有註明」等語（一審刑
        事卷第三○頁），參以附帶上訴人所駕駛車輛於碰撞後所停放之位置，距遺
        落地面之後照鏡亦僅在左前方不遠處，有照片可參（警訊卷第九頁），足見
        附帶上訴人當時車速尚非快速，況又無其他證據證明附帶上訴人確有超速之
        行為，則上訴人僅以現場無煞車痕跡，辯稱附帶上訴人有超速行為，委不足
        採，附帶上訴人就本件車禍發生，應無過失。
    ４、經本院函請台灣省高屏澎區車輛行車事故鑑定委員會鑑定兩造肇事責任，該
        會以九十三年九月十七日高屏澎鑑字第九Ｏ一Ｏ一號函覆雖記載：依卷附資
        料擦撞地點不明無據作實確之鑑定。而參考（一）證人李煙泉稱散落物在雙
        黃線上（二）附帶上訴人稱伊沒有過雙黃線，在中線邊，對方車頭沒有過雙
        黃線（三）現場勘驗部分車輛（屏東往高雄）行經肇事地點後輪均會壓到雙
        黃線，以上三點均無據證明那一方過線，據道路交通標線設置規則第一六五
        條雙黃實線寬度及間隔均為十公分，道路交通安全規則第一ＯＯ條五款，會
        車相互之間隔不得少於半公尺，以上資料研判兩車會車互未保持安全間隔可
        能性較大云云。惟查，上開鑑定函既載依卷附資料，擦撞地點不明，因而無
        從確實認定肇事責任，卻又認定兩車間未保持安全間隔可能性較大云云，亦
        屬臆測之詞，不足採信。
    ５、按駕駛人駕駛汽車，應遵守道路交通標誌、標線、號誌之指示；汽車行駛時
        ，駕駛人應注意車前狀況，並隨時採取必要之安全措施，道路交通安全規則
        第九十條前段、第九十四條第三項分別定有明文。又分向限制線係用以劃分
        路面成雙向車道，禁止車輛跨越行駛，道路交通標誌標線號誌設置規則第一
        百六十五條第一項亦定有明文。上訴人乙○○既考領有職業聯結車駕駛執照
        ，對於前揭規定自無法諉為不知，且前揭規定之義務亦為上訴人乙○○應注
        意之事項，而依當時天候陰、夜間有照明、柏油路面乾燥無缺陷、道路無障
        礙物、劃有分向限制線等情，有道路交通事故調查報告表可稽，另依上訴人
        乙○○之智識、能力亦無不能注意之情事，竟疏於注意車前狀況及避免跨越
        分向限制線，貿然前駛，致附帶上訴人受有傷害，上訴人乙○○有過失甚明
        。上訴人乙○○業務過失重傷害刑事責任部分，經刑事庭調查結果，亦認定
        其係疏未注意車前狀況及行經連續彎道路段讓所駕駛聯結車車體部分跨越分
        向限制線闖越對向車道為肇事原因，而判處有期徒刑六月確定，上訴人乙○
        ○就本件事故之發生，係有過失，堪以認定。
    ６、受僱人因執行職務，不法侵害他人之權利者，由僱用人與行為人連帶負損害
        賠償責任，為民法第一百八十八條第一項所明定，上訴人乙○○於事故發生
        時，係上訴人豐運公司之受僱人，並於執行職務中，有財政部台灣省南區國
        稅局八十九年、九十年綜合所得稅各類所得資料清單二紙可稽（原審卷第八
        十二、八十三頁），而上訴人豐運公司抗辯就受僱人即上訴人乙○○之選任
        及監督之責已盡相當注意等情，未舉證證明，則上訴人豐運公司自應依上開
        規定，與上訴人乙○○負連帶賠償責任。
六、附帶上訴人得請求上訴人賠償之金額為若干？
（一）按因故意或過失，不法侵害他人之權利者，負損害賠償責任；不法侵害他人之
      身體或健康者，對於被害人因此喪失或減少勞動能力或增加生活上之需要時，
      應負損害賠償責任；不法侵害他人之身體、健康、名譽、自由、信用、隱私、
      貞操，或不法侵害其他人格法益而情節重大者，被害人雖非財產上之損害，亦
      得請求賠償相當之金額，民法第一百八十四條第一項前段、一百九十三條第一
      項、一百九十五條第一項前段分別定有明文。上訴人乙○○就本件事故發生既
      有過失，且係上訴人豐運公司之受僱人，上訴人乙○○於執行職務中致被上訴
      人受有損害，則附帶上訴人依據侵權行為之法律關係，請求上訴人連帶賠償其
      損害，即屬有據。茲就附帶上訴人請求損害賠償之項目、金額，及依法應予扣
      除之部分，分別審酌如下：
  １、醫療費用部分：
      附帶上訴人主張其因本件車禍受傷所支出之醫療費用自負額為一萬三千四百十
      七元（含證明書費用四百三十元），業據附帶上訴人提出建佑醫院診斷證明書
      二紙及醫療費收據附卷可稽（台灣高雄地方法院交通事件九十一年度交附字第
      九四號卷第八、九、十二、十三頁），並有建佑醫院九十一年十一月二十七日
      建佑院字第一二九四號函暨所附醫療費用收據在卷足證（原審卷第三十五、四
      十四至五十二頁），並為上訴人不爭執，上訴人雖抗辯證明書費用四百五十元
      非必要費用，應予扣除云云，惟按診斷書費用如係附帶上訴人為證明損害發生
      及其範圍所必要之費用，應納為損害之一部分，得請求上訴人賠償，附帶上訴
      人此部分之請求，為有理由。
  ２、營業損失部分：
      附帶上訴人主張其於事故前以駕駛計程車為業，因本件車禍脾臟破裂進行切除
      手術，休養一個半月無法駕駛計程車為業，受有營業損失，業據其提出計程車
      登記證為證 (原審卷第八一、八二頁），上訴人則抗辯應以附帶上訴人九十年
      度申報所得稅額及休養一個月為計算依據。經查：
      (1)、附帶上訴人因本件車禍造成腹部挫傷併脾臟破裂，左腋深裂傷、左膝、雙
          手及胸部挫擦傷、挫裂傷，於車禍當天即九十年五月三日進行脾臟切除手
          術，住院七天，有建佑醫院九十一年十一月二十七日建佑院字第一二九四
          號函所附病歷及診斷證明書附卷足憑（原審卷第三六至四○頁、警訊卷第
          七頁），而切除脾臟為第九級等殘障，所需休息日數依病人之工作性質評
          估，亦有建佑醫院九十二年二月十三日建佑院字第一四四一號函可參（原
          審卷第一七七頁），本院斟酌脾臟係人體重要臟器，若切除則人體免疫力
          減低，身體遭受外界侵入之危險增加，對身體及健康確有影響，及被上訴
          人係以駕駛計程車為業，堪認附帶上訴人主張休養一個半月為適當，為有
          理由。
      (2)、又桃園縣計程車每月營業收入淨額為四萬八千元至五萬五千元，業經原審
          依職權函詢附帶上訴人營業區域之桃園縣計程車客運商業同業公會函覆屬
          實，有該會九十二年二月七日桃計客運麗字第九二○一六號函可參（見原
          審卷第一五九頁），本院斟酌上情，認附帶上訴人請求之營業損失，以每
          月營業收入淨額五萬元計算為適當。上訴人雖抗辯：應以附帶上訴人九十
          年度申報所得稅額為計算依據云云，惟此乃稅捐負擔問題，非當然等同於
          附帶上訴人可能之收入，應不足採。
      (3)、綜上所陳，附帶上訴人得請求之營業損失金額為七萬五千元（計算式：
          5000 0元乘以1.5月等於75000），其請求之金額在七萬五千元之範圍內，
          為有理由。
  ３、營業小客車及無線電毀損部分：
    　(1)、附帶上訴人主張其所有之營業小客車於九十年二月間以二十萬五千元購買
      　　，因同年五月三日發生車禍毀損，已無法修復，而無線電亦因該次車禍毀
        　損，其已自行修復而支出五千五百元，為此請求營業小客車十六萬元及無
          線電修復費用五千五百元，共十六萬五千五百元等情，業據提出汽車修護
          廠估價單四紙、買賣契約書、無線電維修單各一紙為證（原審卷第九十五
          至九十八頁、本院卷第一三二、一五Ｏ頁），經查，上揭小客車係
          九九七年七月出廠，一千五百ＣＣ，國瑞廠牌之營業小客車，此有汽車車
          買受該車之車價為二十六萬五千元，有上揭買賣契約書可證，且經原審向
          台灣區汽車修理工業同業公會函查該營業小客車之修復費用，經該公會函
          覆為二十七萬七千一百九十元（包括零件費用十九萬九千八百九十元、鈑
          金工資五萬九千四百元、烤漆工資一萬七千九百元），有該公會九十二年
          二月二十日九二區汽工業（同）字第九二Ｏ二一號函可稽（原審第一七八
          頁），則附帶上訴人於九十年二月間以二十六萬五千元購買該車，堪信真
          實，上訴人抗辯：該營業小客車車禍當時之車價為二十六萬五千元過高，
          應為十萬元云云，不足採信。而該營業小客車因本件車禍毀損，已經報銷
          ，停置於資源廢車回收場並無出賣，從而，附帶上訴人請求營業小客車之
        　損害賠償十六萬元，亦屬合理。又無線電維修費為五千五百元，為上訴人
          不爭執（原審第一九七頁），則附帶上訴人請求賠償無線電損害五千五百
          元，亦有理由。
      (2)、上訴人雖抗辯：被上訴人即附帶上訴人就營業小客車毀損之損害賠償，以
          其提起附帶上訴並繳納裁判費時即九十三年六月二十一日為其請求權行使
          之日，距本件車禍發生之九十年五月三日侵權行為發生知有營業小客車毀
          損及賠償義務人時起算，已逾二年，是其請求已罹於時效而無理由云云。
          然查，本件車禍發生係九十年五月三日，而附帶上訴人就營業小客車及無
          線電損害賠償部分，雖不可在附帶民事訴訟中起訴請求，附帶民事訴訟經
          移送民事庭審理後，而該營業小客車之損害，亦因上訴人業務過失所導致
          之損害，其請求之基礎事實同一，附帶上訴人於原審九十一年十一月二十
          日準備程序中已表示其係依據民法侵權行為請求損害賠償，依民法第一百
          八十四條、第一百八十八條請求，則足認附帶上訴人就此部分已於民事庭
          為訴之追加，其訴之追加，於法並無不合，則被上訴人營業小客車損害賠
          償之請求，既於九十一年十一月二十日追加提起訴訟，未罹於二年之時效
          ，上訴人為時效之抗辯，委無足取。
    ４、非財產上損害賠償部分：
        查附帶上訴人於車禍發生當時為三十七歲（五十二年十月二十一日生，九十
        年五月三日發生車禍），正值青壯年，且以駕駛計程車為業，因本件車禍受
        有腹部挫傷併脾臟破裂、左膝深裂傷、雙手與胸部挫擦傷等傷害，經切除脾
        臟而免疫力減弱，其精神受有相當的痛苦。又查附帶上訴人任職營業小客車
        司機，有汽車二輛，每月營業收入淨額為五萬元，而上訴人任職貨運公司司
        機，九十年之全年所得為二十五萬二千零三十一元，有土地一筆，另上訴人
        豐運公司之資本額為三千萬元，此業經本院分別向財政部財稅資料中心、財
        政部臺灣省南區國稅局臺東縣分局、財政部臺灣省北區國稅局大溪稽徵所查
        詢屬實，並有各該機關檢送之財產歸戶資料、財產目錄及被告豐運公司之變
        更登記事項卡在卷可稽（見原審卷第一一六至一一八、一七四至一七六、一
        八一至一八七頁，原審九十一年度鳳調字第九○號第十五頁），本院斟酌兩
        造之身分、地位、經濟狀況及附帶上訴人所受傷害之程度等一切情狀，認附
        帶上訴人請求二百五十萬元慰撫金，尚嫌過高，應以一百萬元為適當。上訴
        人抗辯原審判決慰撫金一百五十萬元過高等語，而附帶上訴人主張原審判決
        慰撫金金額太低，上訴人應再連帶給付一百萬元云云。則逾一百萬元部分，
        上訴人之抗辯為有理由，附帶上訴人之附帶上訴請求為無理由，不應准許。
 　 ５、又按保險人依強制汽車責任保險法給付之保險金，視為加害人或被保險人損
    　　害賠償金額之一部分，加害人或保險人受賠償請求時得扣除之，強制汽車責
      　任保險法第三十條定有明文。附帶上訴人已受領強制汽車責任保險金三十四
        萬三千六百十七元，則附帶上訴人請求之金額，應扣除該已領取之保險金額
        。
七、綜上所述，附帶上訴人依侵權行為之法律關係，請求上訴人連帶給付附帶上訴人
    醫藥費用一萬三千四百十七元、營業損失七萬五千元，及非財產上之損害賠償一
    百萬元，扣除附帶上訴人已領取之保險金額三十四萬三千六百十七元，合計七十
    四萬四千八百元及自起訴狀繕本送達之翌日即上訴人乙○○自九十一年五月十一
    日起（台灣高雄地方法院九十一年度交附字第九四號卷第七頁），上訴人豐運公
    司自九十一年八月三十一日起（同上卷第十七頁），均至清償日止，按年息百分
    之五計算之利息，於法有據，應予准許。原判決命上訴人連帶給付附帶上訴人上
    開應准許部分，並為假執行及免為假執行之宣告，並無違誤，上訴意旨指摘原判
    決此部分不當，為無理由，應駁回此部分上訴。至原判決命上訴人連帶給付附帶
    上訴人超過上開應准許部分及為假執行之宣告，尚有未洽，上訴意旨指摘此部分
    原判決此部分不當，求予廢棄改判，為有理由，應由本院予以廢棄，改判如主文
    第二項所示。又附帶上訴人請求上訴人連帶給付營業小客車及無線電毀損共十六
    萬五千五百元及自擴張訴之聲明之翌日即九十二年七月十一日起（原審卷第一九
    六頁）至清償日止，按年息百分之五計訴之利息部分，為有理由，原審就此部分
    為附帶上訴人敗訴之判決，自有未洽，附帶上訴人就此部分指摘原判決不當，求
    予廢棄改判，為有理由，爰由本院將原判決此部分予以廢棄，改判如主文第三項
    所示。
八、據上論結，本件上訴為一部有理由，一部無理由，附帶上訴為有理由，依民事訴
    訟法第四百五十條、第四百四十九條第一項、第七十九條，第八十五條第二項，
    判決如主文。
中　　　華　　　民　　　國　　九十三　　年　　十二　　　月　三十一　　日
                                        民事第二庭
                                              審判長法  官  簡色嬌
                                                    法  官  沈建興
                                                    法  官  朱玲瑤
正本係照原本作成。
不得上訴。
中　　　華　　　民　　　國　　九十三　　年　　十二　　　月　三十一　　日
                                                    書記官  高惠珠
